臺灣臺中地方法院交通事件裁定　　　　　 94度交聲字第301號
　　原處分機關　台中縣警察局霧峰分局
　　異議人即
　　受處分人　　甲○○
上列受處分人因違反道路交通管理處罰條例案件，對於台中縣警察局霧峰分局九十四
年四月十五日所為之裁決（警交裁字第九四○○四六七九號裁決書），聲明異議，本
院裁定如左：
    主  文
異議駁回。
    理  由
一、原處分機關略以：受處分人甲○○，於九十四年三月二十六日八時三十分許，在
    台中縣大里市○○路○段一七九號前處，因佔用道路擺攤賣衣服違規事實，經台
    中縣警察局霧峰分局員警當場舉發，受處分人依限期到案申訴，經向原舉發機關
    查證違規屬實，該分局遂於九十四年四月十五日以警交裁字第九四○○四六七九
    號裁決書，裁處受處分人違反道路交通管理處罰條例第八十三條第一項第二款規
    定，裁處罰鍰新台幣三百元，逾期則依違反道路交通管理事件統一裁罰標準表及
    裁決書處罰主文裁處，於法並無不合等語。
二、本件受處分甲○○人異議意旨略以：六十五年買這房屋，屋前是十坪空地，旁邊
    是公有道路及加蓋水溝，可供公眾通行，七十年我賣衣服，擺設在這塊土地上約
    三坪，也沒有警察來取締擺設的位子，也沒有影響來往的車子，警察來取締拿權
    狀給他看就走了，到今年三月二十六日來開罰單：佔用道路擺設攤位。縣府稱轄
    區○○○道路五年內尚無公告禁止設攤路段，為何警察可以開罰單呢？所有權在
    使用者要被限制，但並無說不能使用，警察禁止擺設位子，等於不能使用這塊土
    地，再者，擺設的位子也沒有妨礙來往的車子行駛，既成道路政府也還沒有徵收
    ，也沒有明文規定多寬的既成道路，讓我有所依據，百姓就任憑警察說擺那裡就
    要擺那裡，不然就要取締，憲法保障人民財產權就沒有效了嗎？請在情理法跟我
    解釋好嗎？為此聲明異議云云。
三、按道路交通管理處罰條例所用名詞釋義如下：道路：指公路、街道、巷衖、廣場
    、騎樓、走廊或其他供公眾通行之地方；人行道：指為專供行人通行之騎樓、走
    廊，及劃設供行人行走之地面道路，與人行天橋及人行地下道。有下列情形之一
    不聽勸阻者，處所有人新臺幣三百元以上六百元以下罰鍰，並責令撤除：未經許
    可在道路曝曬物品者、未經許可在道路擺設攤位者。有下列情形之一者，除責令
    行為人即時停止並消除障礙外，處行為人或其雇主新臺幣一千二百元以上二千四
    百元以下罰鍰：在道路堆積、放置或拋擲足以妨礙交通之物者；未經許可在道路
    設置石碑、廣告牌、綵坊或其他類似物者；在公告禁止設攤之處擺設攤位者。前
    項第一款妨礙交通之物、第八款之廣告牌，經勸導行為人不即時清除或行為人不
    在場，視同廢棄物，依廢棄物法令清除之。第十款之攤棚、攤架得沒入之。道路
    交通管理處罰條例第三條第一款、第三款、第八十二條第一項第八款、第十款、
    第二項及第八十三條第二款分別定有明文。又按直轄市或縣（市）地政機關得就
    管轄區內之土地，依國家經濟政策、地方需要情形及土地所能供使用之性質，分
    別商同有關機關，編為各種使用地；凡編為某種使用地之土地，不得供其他用途
    之使用；但經該管直轄市或縣（市）地政機關核准，得為他種使用者，不在此限
    ，土地法第八十一條及八十二條亦有明定。
四、查本件受處分人甲○○，於上開時、地，因佔用道路擺攤賣衣服，亦即未經許可
    在道路擺設攤位之違規事實，有原舉發機關之違反道路交通管理事件通知單一份
    、照片三張在卷可稽，受處分人雖以上開情詞置辯。惟查：受處分人之既成道路
    是否徵收，係屬該縣市土地管理之範圍，與交通管理無關，並非本案審查之對象
    。又依據交通部七六年交路字第○二六○一七號函示，私有土地既成公眾通行之
    道路，如有公用地役關係之存在，此項道路之土地即已成為他有公物之公共用地
    ，土地所有人雖有所有權，但其所有權之行使應受限制，不得違反供公眾通行之
    目的，、、、、妨礙公眾通用者，仍可依法取締，是以本案仍依法告發取締，此
    亦有原舉發機關九十四年四月七日之函件在卷可佐。況人民之財產權應予保障，
    憲法第十五條設有明文，惟基於增進公共利益之必要，對人民依法取得之土地所
    有權，國家並非不得以法律為合理之限制。道路交通管理處罰條例第八十二條第
    一項第十款規定，在公告禁止設攤之處擺設攤位者，主管機關除責令行為人即時
    停止並消除障礙外，處行為人或其雇主新台幣一千二百元以上二千四百元以下罰
    鍰，就私有土地言，雖係限制土地所有人財產權之行使，然其目的係為維持人車
    通行之順暢，且此限制對土地之利用尚屬輕微，未逾越比例原則，與憲法保障財
    產權之意旨並無牴觸，司法院釋字第五六四號亦著有解釋在案。本件雖非公告禁
    止設攤之處擺設攤位之違規事實，然依據同一法理，於未經許可在道路擺設攤位
    之情形，本號解釋之意旨仍有適用。再者，本件受處分人違規擺設攤位之處，雖
    係其私人所有，惟其土地登記之地目經地政機關編為「道」之使用地，此有受處
    分人之土地所有權狀、地籍圖騰本在卷足憑。該土地至目前仍作為道路使用，並
    舖設柏油路面，為市區往來不可或缺之道路，是供公眾通行之地方，依據前揭法
    律及解釋之意旨，乃本條例所稱之道路，本不得供其他用途之使用，且應維持人
    車通行之順暢。受處分人之攤位位於該屋騎樓之下，既經警方勸阻不聽，又未經
    許可在道路擺設攤位販賣衣服，以及在道路設置「租一樓店面」之廣告牌，已有
    礙於道路之通行順暢，此有原舉發機關及受處分人分別提供之採證照片三張在卷
    足憑。是受處分人佔用道路擺攤賣衣服，亦即未經許可在道路擺設攤位之違規事
    實，可堪認定。本院經查亦無任何證據足資證明執勤警員有捏造事實、違法取締
    之情事，則執勤警員本其維護交通秩序、安全職責所為之當場舉發，自應受到合
    法、正確之推定。受處分人至今亦無法提出任何對其有利之證據供本院參酌，其
    空言否認違規之情，自不足採。是受處分人確有佔用道路擺攤賣衣服之情，堪以
    認定。從而，原處分機關據以援引上開規定，裁處罰鍰新台幣三百元，逾期則依
    裁決書處罰主文規定處罰，並無不當。本件聲明異議為無理由，應予駁回。
五、據上論斷，應依道路交通管理處罰條例第八十七條第二項，道路交通案件處理辦
    法第十九條之規定，裁定如主文。
    中     華     民     國    九十四     年     六    月    二十七    日
                                 臺灣臺中地方法院交通法庭
                                          法  官    許  金  樹
右正本證明與原本無異。
如不服本裁定，應於送達後五日內，向本院提出抗告狀。
                                          書記官
    中     華     民     國    九十四     年     六    月    二十八    日
